【裁判字號】    95,家抗,14
【裁判日期】    950630
【裁判案由】    限定繼承
【裁判全文】
臺灣屏東地方法院民事裁定              95年度家抗字第14號
抗  告  人  甲○○
上列抗告人聲明限定繼承事件，抗告人對於民國95年5 月22日本
院所為之95年度繼字第467 號裁定提起抗告，本院裁定如下：
    主  文
原裁定廢棄。
抗告人即繼承人甲○○因其被繼承人蘇東嶺（男，民國45年3 月
30日出生，身分證統一編號：Ｚ000000000號）於95年2 月10日死
亡，開具遺產清冊呈報本院，聲請限定繼承，本院依法為公示催
告。凡被繼承人之債權人應於本公示催告最後登載新聞紙之翌日
起6 個月內向繼承人報明其債權，如不為報明，而又為繼承人所
不知者，僅得就賸餘遺產行使其權利。
聲明及抗告程序費用合計新台幣貳仟元均由抗告人負擔。
    理  由
一、抗告意旨略以：被繼承人蘇東嶺於民國95年2 月10日死亡，
    無配偶及第一順位繼承人，其第二順位繼承人蘇開本及第三
    順位繼承人蘇樹金、黃蘇樹英、蘇秋貴、蘇秋分均已拋棄繼
    承，並書立繼承權拋棄書通知身為第三順位繼承人之抗告人
    。然蘇開本等五人為拋棄繼承後，直至95年3 月23日始具狀
    向本院聲明拋棄繼承，是其等拋棄繼承於是日始生效力，蘇
    開本於是日始喪失繼承權，抗告人亦於是日起方成為被繼承
    人蘇東嶺之繼承人。抗告人於95年5 月10日具狀聲明限定繼
    承，經本院於同年月11日收狀，尚未逾2 個月之期限，原審
    裁定認抗告人逾期聲明，於法有違，爰請求廢棄原裁定等語
    。
二、按因他人拋棄繼承而應為繼承之人，為限定繼承或拋棄繼承
    時，應於知悉其得繼承之日起二個月內為之，民法第1176條
    第7 項定有明文。又拋棄繼承於拋棄聲明到達法院時始生效
    力，故因其拋棄而應為繼承之人縱使在上開拋棄聲明到達法
    院之前知悉，民法第1174條文中之2 個月期限亦應至拋棄繼
    承聲明到達法院時起算，蓋如繼承拋棄生效之前即起算其2
    個月之期限，殊不合理（臺灣高等法院暨所屬法院94年法律
    座談會民事類提案第8 號參照）。而民法第1176條第7 項之
    「知悉其得繼承之日起」之規定與民法第1174條第2 項「知
    悉其得繼承之時起」之規定，性質相同，應為相同之解釋。
    準此，於因他人拋棄而應為繼承之人早已知悉該他人拋棄繼
    承之情形下，民法第1176條第7 項之「知悉」時點，仍應以
    該他人拋棄繼承之聲明到達法院之時點為準，起算2 個月之
    法定期限。
三、經查，被繼承人蘇東嶺於95年2 月10日死亡，無配偶及第一
    順位繼承人，其第二順位繼承人蘇開本及第三順位繼承人蘇
    樹金、黃蘇樹英、蘇秋貴、蘇秋分均已拋棄繼承，並於95年
    3 月10日書立繼承權拋棄書通知身為第三順位繼承人之抗告
    人，而上開蘇開本等五人至同年月23日始具狀向本院聲明拋
    棄繼承，並經本院以95年度繼字第298 號函准予備查在案，
    此有戶籍謄本、繼承權拋棄書、95年4 月4 日屏院惠家恒字
    第95繼298 號函等件附於原審卷內為證，堪信為真實。抗告
    人於95年5 月10日具狀向本院聲明限定繼承，經本院於同年
    月11日收狀，有本院收狀章蓋於聲請狀上可稽（見原審卷第
    1 頁），是抗告人聲明限定繼承，距蘇開本聲明拋棄繼承到
    達法院之日即95年3 月23日，尚未逾2 個月之法定期限。原
    裁定認抗告人聲明限定繼承已逾期，尚有未洽，抗告意旨指
    摘爰裁定不當，求予廢棄，非無理由，爰廢棄原裁定，由本
    院另依法為公示催告。
四、據上論結，本件抗告為有理由，依非訟事件法第46條、第21
    條第1 項前段、第24條第1 項，民事訴訟法第492 條、第78
    條，裁定如主文。
中    華    民    國    95    年    6     月    30    日
                        家事庭審判長法  官  廖文忠
                                    法  官  潘  快
                                    法  官  楊中琪
以上正本係照原本作成。
本裁定不得再抗告。
                                    書記官  鄭美雀
中    華    民    國    95    年    6     月    30    日


司法院資訊處製作；財團法人民間司法改革基金會備份。
